臺灣雲林地方法院刑事判決
                                       95年度重訴字第7號
公　訴　人　臺灣雲林地方法院檢察署檢察官
被　　　告　吳定峰



            蕭景鴻



            李岳陽




            張春田



共　　　同
指定辯護人　林俊欽律師
上列被告等因擄人勒贖等案件，經檢察官提起公訴（95年度偵字
第1566號、第1588號），本院判決如下：
    主  文
吳定峰、蕭景鴻、李岳陽、張春田共同強盜擄人勒贖，吳定峰處
有期徒刑拾貳年陸月，褫奪公權陸年；蕭景鴻，累犯，處有期徒
刑拾貳年陸月，褫奪公權陸年；李岳陽處有期徒刑拾壹年，褫奪
公權伍年；張春田處有期徒刑拾壹年，褫奪公權伍年。
    事實及理由
一、犯罪事實：
㈠、蕭景鴻前因犯偽造文書案件，經法院判處有期徒刑6 月確定
    ，於民國92年10月21日執行完畢出獄。
㈡、於94年11月間某日，許太郎（犯案後逃亡，現通緝中）至雲
    林縣○○鄉○○村○○路000 號找吳福順（犯案後逃亡，現通緝中
    ）商議擄人勒贖，由許太郎提供擄人勒贖對象，吳福順負責
    統籌規劃犯案細節。因人手不足，吳福順透過吳定峰（其舅
    為吳福順）找蕭景鴻、李岳陽，吳福順再邀張春田加入，吳
    定峰、蕭景鴻、李岳陽、張春田當時均缺錢花用，首肯共犯
    。吳福順推由吳定峰、蕭景鴻於94年12月20日，至臺北縣三
    重市重興橋下跳蚤市場，購買犯案用之番刀、電擊棒、膠帶
    、手套、頭套等犯案工具（均未扣案）。同日，吳定峰透過
    張春田之介紹，在張春田位於基隆市大廟口經營之攤位附近
    ，向不詳姓名年籍之人，購買犯案聯繫用之人頭號碼行動電
    話數支（未扣案）。於94年12月22日，吳福順、許太郎、吳
    定峰、蕭景鴻、李岳陽、張春田等6 人（以下簡稱吳福順等
    6 人），在吳福順位於臺北縣○○市○路○街00巷00號0 樓住處
    ，共謀商議擄人勒贖相關細節，議定由吳福順負責在幕後統
    籌指揮，許太郎負責駕車接應，吳定峰、蕭景鴻、李岳陽、
    張春田負責擄人，擄人得手後，由李岳陽負責撥打電話勒贖
    款項，吳定峰、蕭景鴻負責取款，張春田負責看守人質，許
    太郎則提供甲○○、乙○○夫妻為擄人勒贖之對象，並約定犯案
    時除人頭行動電話外，均不得使用行動電話聯繫。吳福順等
    6 人具體形成擄人勒贖之犯意聯絡，規劃妥當行為分擔。
㈢、於94年12月25日下午05時50分許，李岳陽、蕭景鴻依謀議內
    容，至臺北縣○○市○○路0 段00○0 號0 樓「○○租賃有限公司
    」租用車號00-0000 號休旅車1 部（以下簡稱休旅車），作
    為代步及載運人質之用。同年月27日，吳福順等6 人至甲○○
    位於雲林縣○○鄉○○村○○路00號住處附近，並沿78號東西向快
    速道路（以下簡稱快速道路）轉往國道3 號高速公路（以下
    簡稱國道3 號）雲林古坑段等處勘查地形、路線，選定國道
    3 號北上270.5 公里處為被害人丟置贖款、取贖之地點。
㈣、於94年12月28日晚上08時許，吳福順駕車在不詳地點指揮、
    接應，許太郎駕駛休旅車搭載吳定峰、蕭景鴻、李岳陽、張
    春田，至甲○○上址住處外埋伏，伺機綁架，因當晚甲○○住處
    大門緊閉，無法著手而返。
㈤、次日（94年12月29日）上午某時，吳福順駕車在不詳地點指
    揮、接應，許太郎駕駛休旅車搭載吳定峰、蕭景鴻、李岳陽
    、張春田，至甲○○上址住處外，伺機侵入住宅擄人。於同日
    上午09時20分許，丁○○（甲○○、乙○○之媳婦、丙○○之妻）返
    家，開門後，許太郎、吳定峰、蕭景鴻、李岳陽、張春田見
    機不可失，均戴上頭套，蕭景鴻持玩具手槍1 支（吳福順提
    供，未扣案）、李岳陽持番刀1 支、吳定峰、張春田各持電
    擊棒1 支等客觀上足對人身安全產生危害之兇器及膠帶，立
    刻下車，許太郎則在休旅車上等候接應。吳福順等6 人基於
    剝奪人行動自由之概括犯意聯絡，吳定峰、蕭景鴻、李岳陽
    、張春田強押丁○○侵入住宅內1 樓（侵入住宅部分未據告訴
    ），由張春田持膠帶綑綁丁○○雙手，隨後帶上2 樓看守，剝
    奪丁○○之行動自由。吳定峰、蕭景鴻、李岳陽隨即上至2 樓
    ，遇乙○○步出臥房，吳定峰、蕭景鴻、李岳陽強押乙○○進入
    臥房，由吳定峰以膠帶綑綁乙○○雙手，李岳陽持番刀叫醒在
    床之甲○○，告以「你們知道我要做什麼」，蕭景鴻持玩具手
    槍抵著甲○○頭部，甲○○環視房內狀況，心裡有數，回答「我
    知道」，取出皮包，將皮包內之現金新臺幣100,000 元、甲○○所有設於第一銀行、臺灣銀行、麥寮農會之存摺各1 本、
    乙○○所有設於麥寮郵局存摺1 本、及印章等物，倒置於床上
    ，李岳陽、蕭景鴻、吳定峰、張春田另起意圖為自己不法所
    有之犯意聯絡，在外之吳福順、許太郎亦與之本於默示之犯
    意聯絡，在甲○○、乙○○夫妻不能抗拒之情形下，結夥3 人以
    上，由李岳陽將上開財物搜括一空，得手後據為己有，吳定
    峰則以膠帶綑綁甲○○雙手，均向丁○○、乙○○、甲○○示意只要
    錢財，不要傷人。適甲○○夫妻之子丙○○聞聲自3 樓下來，李
    岳陽、蕭景鴻、吳定峰、張春田本於上開概括犯意，由李岳
    陽持番刀控制行動丙○○，蕭景鴻在旁警戒，吳定峰、張春田
    以膠帶綑綁丙○○雙手，威嚇丁○○、丙○○不得報警，拿到錢後
    ，會釋放甲○○、乙○○。
㈥、吳定峰、蕭景鴻、李岳陽、張春田將甲○○、乙○○夫妻置於實
    力支配下後，將其2 人戴上頭套，擄至屋外許太郎駕駛之休
    旅車上得逞；丙○○、丁○○夫妻待歹徒離去後，掙脫綑綁膠帶
    ，報警處理。許太郎駕駛休旅車內載吳定峰、蕭景鴻、李岳
    陽、張春田，及肉票甲○○、乙○○夫妻，使用人頭號碼行動電
    話與吳福順相約，至快速道路某處高架橋下會合，吳福順向
    甲○○勒索贖金30,000,000元，甲○○表示現金不夠，經討價還
    價，約定取得贖款2,600,000 元為釋放乙○○之對價，旋將甲○○載至雲林縣褒忠鄉農場中央廣播電臺附近產業道路某處釋
    放，由甲○○返家籌措交付贖款，再將乙○○解至某處甘蔗園藏
    匿，由李岳陽、張春田看管。吳定峰、蕭景鴻則駕駛休旅車
    返回上開「○○租賃有限公司」依約還車，同時另承租車號00
    00-00 號、00-0000 號2 部自小客車，於同日下午06時10分
    許，返回雲林縣與吳福順、許太郎會合，準備取贖。同日中
    午12時08分01秒，許太郎持門號0000000000號人頭行動電話
    ，撥打甲○○住處電話（為保護被害人，被害人使用之電話號
    碼在此不公開），要求家屬儘速籌款。吳定峰、蕭景鴻駕駛
    上開新租用自小客車會合後，吳福順至藏匿乙○○之甘蔗園接
    走李岳陽，由張春田1 人看守乙○○。許太郎認其乃當地人，
    聲音易被認出，改將電話號碼及如何交付贖金寫在紙條上，
    在其駕駛之上開新租用自小客車其中1 部內，連同上開人頭
    號碼行動電話，交李岳陽撥打電話勒取贖金。當日下午02時
    許，甲○○返家，開始籌措贖款。同日晚上09時55分37秒起至
    同日晚上11時10分51秒止，李岳陽持上開人頭行動電話，撥
    打甲○○住處電話、丙○○使用之行動電話與丙○○，一再詢問、
    催促籌款進度，指示丙○○等候電話通知地點，並警告不得報
    警。同日晚上11時10分51秒（起訴書誤載為56分07秒），李
    岳陽持上開行動電話撥打丙○○使用之行動電話，確定贖款2,
    600,000元籌妥，指示丙○○駕車上快速道路由西往東方向行
    駛，接上國道3 號北往南行駛，丙○○攜帶上開贖金，由戊○○
    駕車，依李岳陽之指示前往。同日晚上11時13分54秒，李岳
    陽持上開行動電話撥給丙○○，通知丙○○將贖款丟入國道3號
    北上標示270.5 公里處下方地面道筥，丙○○依指示丟下，為
    在該處等候之吳定峰、蕭景鴻取走，取贖得逞。同日晚上，
    許太郎、李岳陽駕車至甘蔗園，接走張春田、乙○○，將乙○○
    載至快速道路褒忠鄉某處高架橋下釋放，李岳陽於當晚11時
    57分06秒，持上開電話通知丙○○其母已被釋放，丙○○在快速
    道路褒忠、元長交流道北側200 公尺處，尋獲乙○○。
㈦、吳福順等6 人共強盜、勒贖得款2,700,000 元。於94年12月3
    0日，吳福順等6 人駕車北上，至彰化縣員林交流道旁之某
    刷刷鍋餐廳內會合，吳福順負責贖款之分配，吳福順分得1,
    200,000 元、許太郎、李岳陽、吳定峰、張春田、蕭景鴻各
    分得300,000 元，許太郎認綁架對象乃其提供，要求分多，
    吳定峰、蕭景鴻、李岳陽各再給許太郎20,000元，吳定峰、
    蕭景鴻、李岳陽各實得280,000 元，許太郎實得360,000 元
    。上開犯案工具、人頭號碼行動電話等物，則均交吳福順處
    理。嗣於95年03月14日，為警持搜索票、拘票，拘提吳定峰
    、蕭景鴻、李岳陽、張春田到案而查獲。
貳、認定犯罪事實所憑之證據及理由：
一、被害人丁○○於警詢之陳述筆錄（警卷第3頁至第7頁）。
二、被害人甲○○於警詢之陳述筆錄（警卷第37頁至第45頁）。
三、被害人乙○○於警詢之陳述筆錄（警卷第46頁至第52頁）。四
    、被害人丙○○於警詢之陳述筆錄（警卷第53頁至第58頁）。
    （以上證據足以證明被害人丁○○、甲○○、乙○○、丙○○等人之
    被害經過）
五、麥寮鄉郵局郵政存簿儲金簿提款紀錄影本（95年度偵字第15
    88號卷第31頁），足以證明：被害人甲○○籌措贖金。
六、被害人甲○○住宅電話之通訊監察錄音譯文（94年度他字第13
    61號卷第55頁），足以證明：李岳陽持門號0000000000號行
    動電話撥打甲○○住宅電話，由丙○○接聽，李岳陽向丙○○催促
    、確認贖金是否籌齊，指示等候電話地點，並警告不得報警
    。
七、「○○租賃有限公司」租用汽車切結書2 份（警卷第86頁至第
    88頁），足以證明：蕭景鴻、李岳陽於94年12月25日，向該
    租賃公司承租休旅車；蕭景鴻、吳定峰於同年月29日，向該
    租賃公司租用自小客車，作為本案犯案用之交通工具。
八、門號0000000000、00-0000000電話號碼之通聯紀錄（另編訂
    一卷外放），足以證明：被告李岳陽以上開行動電話與被害
    人丙○○聯繫籌措贖款、指示丟放贖款地點、通知人質已釋放
    等事實。
九、被告李岳陽於警詢之供述筆錄（警卷第3 頁至第7 頁）、於
    檢察官面前之供述筆錄、具結證述筆錄（94年度他字第1361
    號卷第86頁至第88頁、95年度偵字第1566號卷第39頁至第43
    頁），足以證明：吳福順等6 人之犯案經過；被告李岳陽犯
    罪之動機。
十、被告吳定峰於警詢之供述筆錄（警卷第10頁至第15頁）、於
    檢察官面前之供述筆錄、具結證述筆錄（94年度他字第1361
    號卷第89頁至第91頁、95年度偵字第1566號卷第43頁至第46
    頁），足以證明：吳福順等6 人之犯案經過。
十一、被告蕭景鴻於警詢之供述筆錄（警卷第19頁至第22頁）、
      於檢察官面前之供述筆錄、具結證述筆錄（94年度他字第
      1361號卷第91頁至第93頁、94年度偵字第1566號卷第46頁
      至第47頁），足以證明：吳福順等6 人之犯案經過；被告
      蕭景鴻之犯罪動機。
十二、被告張春田於警詢之供述筆錄（警卷第25頁至第32頁）、
      於檢察官面前之供述筆錄、具結證述筆錄（94年度他字第
      1361號卷第94頁至第95頁），足以證明：吳福順等6 人之
      犯案經過。
十三、被告吳定峰、蕭景鴻、李岳陽、張春田於本院審理時，對
      上開犯罪事實坦白承認，並供述其犯罪動機、謀議犯案時
      地、購買犯案工具時地、及犯罪所得等情明確。
叁、論罪科刑之理由：
一、按擄人勒贖罪，係以意圖勒贖而擄人為構成要件，其犯罪之
    方法行為係將被害人置於行為人實力支配下，予以脅迫，其
    犯罪之目的行為，係向被害人或其關係人勒索財物，因此擄
    人勒贖罪本質上為妨害自由與強盜之結合，在形式上則為妨
    害自由與恐嚇罪之結合，擄人勒贖行為一經實現，犯罪即屬
    既遂，在被害人之自由回復以前，其犯罪行為均在繼續進行
    中，在犯罪行為終了前，若基於擄人勒贖單一或概括犯意，
    先後向被害人或關係人不法取得財物之多數行為，理論上雖
    均吸收於擄人勒贖之犯罪中，而應論以擄人勒贖一罪，惟刑
    法第332 條第2 項第3 款之強盜而擄人勒贖罪，係將強盜與
    擄人勒贖兩個獨立之罪名相結合成一新罪名，並科以較重之
    刑，其情節亦較單一擄人勒贖或強盜為重，行為人於擄人勒
    贖行為繼續中，如若另有強盜被害人財物之犯意，而該強盜
    行為與所犯之擄人勒贖犯行，復有密切關聯性時，即應成立
    刑法第332 條第2 項第3 款強盜而擄人勒贖之結合犯，至於
    其強盜之犯意，無論係起於擄人勒贖之初，抑或萌生於擄人
    勒贖行為實施中，均不影響該結合犯罪之成立（最高法院91
    年度臺上字第6979號判決要旨參照）。
二、被告吳定峰、蕭景鴻、李岳陽、張春田所為，均係犯刑法第
    332 條第2 項第3 款之強盜而擄人勒贖罪（被害人甲○○、乙○○）、第302 條第1 項之妨害自由罪（被害人丁○○、丙○○）
    。被告吳定峰、蕭景鴻、李岳陽、張春田所犯上開2 罪，與
    吳福順、許太郎間，有犯意聯絡，行為分擔，為共同正犯。
    起訴書認被告4 人均係犯刑法第330 條第1 項、328 條第1 
    項加重強盜罪、同法第347 條第1 項擄人勒贖罪，並認應分
    論併罰，惟此業經公訴檢察官到庭更正為刑法第332 條第2 
    項第3 款之罪，另補充被告另犯刑法第302 條第1項之罪，
    是起訴法條毋庸再予變更，又檢察官已陳述被告4人剝奪被
    害人丁○○、丙○○行動自由之犯罪事實，本院自應予審究。被
    告4 人一行為強盜而擄人勒贖被害人甲○○、乙○○，係同種想
    像競合犯，論以強盜而擄人勒贖罪一罪。被告4 人先後剝奪
    被害人丁○○、丙○○之行動自由，時間緊接、方法相同，觸犯
    構成要件相同之罪名，顯係基於概括之犯意而為，為連續犯
    ，應以妨害自由罪一罪論，並加重其刑。被告4 人所犯妨害
    自由之目的，在於強盜而擄人勒贖，所犯上開二罪，有方法
    目的之關係，為牽連犯，應從一重論以強盜而擄人勒贖罪。
三、被告蕭景鴻前因犯偽造文書案件，經法院判處有期徒刑6 月
    確定，於92年10月21日執行完畢出獄，有臺灣高等法院被告
    前案紀錄表在卷可參，其於5 年內再犯本案，為累犯，依法
    加重其刑。
四、本院審酌：
㈠、被告吳定峰前有多次施用毒品紀錄，於本案犯案時，無工作
    ，亦無收入，仍施用毒品成癮，其因積欠卡債達三十餘萬元
    ，缺錢花用，經其舅舅吳福順邀約，即加入犯案，並邀被告
    李岳陽、蕭景鴻見吳福順，促成被告李岳陽、蕭景鴻共同犯
    案，並購買大部分犯案工具、親手實施綁架、妨害自由，可
    認被告吳定峰品行較他共同被告不良，由其犯罪動機，可見
    其犯罪之可非難性較高，犯罪之情節亦較他共同被告為重。
    被告吳定峰犯案所得錢財，除清償一部分卡債外，又拿部分
    購買毒品施用，餘均上網咖花用一空，較諸他共同被告，被
    告吳定峰犯案所得純為供自己享用，惡性較重。
㈡、被告蕭景鴻於犯案時，從事油漆工作，雖有收入，但其因一
    度沉迷賭博，積欠賭債四十餘萬元，缺錢支應賭債，其父親
    剛動完手術，其弟患有精神方面疾病，除賭債外，又有家庭
    經濟之壓力，因而犯案，其積欠大筆賭債，可認其品行亦屬
    不佳，由其犯罪動機，亦難認被告蕭景鴻可非難性較被告李
    岳陽、張春田為低。被告蕭景鴻於本案除親自實施綁架、妨
    害自由等犯行外，又出面購買大部分犯案工具、承租犯案交
    通工具，犯罪情節較被告李岳陽、張春田為重。
㈢、被告李岳陽於犯案時，經營情趣用品商店，有固定收入，惟
    因家中尚有妻女（女兒4 名，分別為8 歲、7 歲、5 歲、4
    歲）待養，其妻無工作，家庭經濟壓力甚大，又因積欠吳福
    順債務，鋌而走險，參與本案犯罪，由其犯案動機，足見被
    告李岳陽之可非難性是較被告吳定峰、蕭景鴻為低，犯罪所
    得，亦均用於家計。被告李岳陽於本案除親自實施綁架、妨
    害自由等犯行外，亦出面承租犯案交通工具，犯罪情節較被
    告吳定峰、蕭景鴻為輕。
㈣、被告張春田於犯案時，在基隆大廟口經營餅乾零售攤位，有
    固定收入，其二姊原在攤位幫忙生意，2 年前在攤位被燙，
    受傷嚴重，被告張春田因此負擔不少費用，其妻已離去，留
    有2 名小孩待養，又因投資失利，積欠吳福順債務，家庭經
    濟壓力甚重，因此參與犯案，由其犯罪動機，亦可認被告張
    春田之可非難性較被告吳定峰、蕭景鴻為低，其犯罪所得，
    亦用以支應家庭生活開銷。被告張春田於本案除親自實施綁
    架、妨害自由等犯行外，亦介入購買部分犯案工具，犯罪情
    節較被告吳定峰、蕭景鴻為輕。
㈤、被告4 人於犯後均已坦白犯行，坦白認錯，態度良好，具有
    悔意，均當庭向被害人甲○○、乙○○、丁○○、丙○○道歉，被害
    人甲○○、乙○○、丙○○表示希望被告4 人能反省，願意原諒被
    告4 人，被告甲○○並表示願給其等1 個機會，若被告4 人願
    重新做人，請本院輕判。被告4 人於本案擄人勒贖、妨害自
    由之過程中，口氣、行動均溫和，未傷害被害人，於拘禁被
    害人乙○○期間，供應食物、水、牛奶與被害人乙○○食用惟遭
    拒等情，為被害人甲○○、乙○○於警詢中陳稱無誤，可認被告
    4 人雖犯下本件重罪，但尚未泯滅人性，其目的應僅在贖款
    ，擄人僅係手段，傷人應不在其犯意之列，堪認其4 人犯罪
    情節非重，雖被害人目前仍心有餘悸。被告4 人雖均前有犯
    罪紀錄，惟除被告蕭景鴻為累犯，被告吳定峰仍施用毒品外
    ，被告李岳陽、張春田至犯案時，均未有犯罪紀錄，被告李
    岳陽、吳定峰、蕭景鴻皆僅國中肄業，被告張春田僅國小畢
    業，其4 人智識程度不高，均聽從吳福順、許太郎之言行事
    ，犯罪所得大部分均為吳福順取走，犯罪情節及犯罪所得，
    均較吳福順、許太郎2 人輕微。公訴檢察官當庭求處被告吳
    定峰、蕭景鴻有期徒刑12年至13年，被告李岳陽、張春田有
    期徒刑11年至12年，及其他一切情狀，各量處如主文所示之
    刑。依被告4 人犯罪之性質，被告4 人不適合從事公職或公
    共事務，依法各宣告褫奪公權。
五、扣案之行動電話門號0000000000號行動電話，檢察官認乃吳
    福順所有，俟吳福順通緝歸案後再行聲請宣告沒收，本院認
    依目前事證，尚不足認被告吳福順使用上開行動電話為本案
    之犯案聯繫工具，檢察官上述陳明正當，自不沒收上開行動
    電話。扣案之門號0000000000號、0000000000號、00000000
    00號行動電話3 支，其中1 支為被告李岳陽向其妹借用，另
    2 支分別為被告李岳陽之妻及其妹所有，為被告李岳陽於審
    判中供稱屬實，且無證據證明上開行動電話供本案犯罪聯繫
    之用，自不為沒收之諭知。扣案之門號0000000000號行動電
    話1 支，為被告張春田所有，惟亦無證據證明與本案犯案有
    關，亦不為沒收之諭知。扣案之門號0000000000號行動電話
    1 支，為被告吳定峰所有，但亦無證據證明供本案犯罪之用
    ，自不為沒收之諭知。另供被告4 人犯案之膠帶、番刀、玩
    具手槍、電擊棒、頭套、人頭行動電話等物，均未見扣案，
    為免將來執行之困擾，爰不為沒收之諭知。
肆、應適用之法條：
一、刑事訴訟法第299條第1項前段。
二、刑法第28條、第56條、第332 條第2 項第3 款、第302 條第
    1 項、第55條、第47條、第37條第2項。
三、罰金罰鍰提高標準條例第1條。
中　　華　　民　　國　　95　　年　　6 　　月　　30　　日
                  刑事第一庭  審判長法  官  侯廷昌

                                    法  官  李秋瑩

                                    法  官  楊欣怡
以上正本證明與原本無異。
如不服本判決，應於判決送達後10日內，向本院提出上訴狀（須
附繕本）。
                                    書記官  馮善詮

中　　華　　民　　國　　95　　年　　7 　　月　　3 　　日
附錄法條：
中華民國刑法第332條
犯強盜罪而故意殺人者，處死刑或無期徒刑。
犯強盜罪而有下列行為之一者，處死刑、無期徒刑或十年以上有
期徒刑：
一  放火者。
二  強制性交者。
三  擄人勒贖者。
四  使人受重傷者。
中華民國刑法第302條
私行拘禁或以其他非法方法，剝奪人之行動自由者，處五年以下
有期徒刑、拘役或三百元以下罰金。
因而致人於死者，處無期徒刑或七年以上有期徒刑，致重傷者，
處三年以上十年以下有期徒刑。
第 1 項之未遂犯罰之。